【裁判字號】    98,易,928
【裁判日期】    981120
【裁判案由】    傷害
【裁判全文】
臺灣高雄地方法院刑事判決               98年度易字第928號
公  訴  人  臺灣高雄地方法院檢察署檢察官
被      告  丙○○
            甲○○
            丁○○
上列被告因傷害案件，經檢察官提起公訴（95年度他字第2069
號），本院判決如下：
    主  文
甲○○、丁○○共同犯傷害罪，各處拘役伍拾日，如易科罰金，
均以新臺幣壹仟元折算壹日，各減為拘役貳拾伍日，如易科罰金
，均以新臺幣壹仟元折算壹日。
丙○○犯傷害罪，處拘役伍拾日，如易科罰金，以新臺幣壹仟元
折算壹日，減為拘役貳拾伍日，如易科罰金，以新臺幣壹仟元折
算壹日。
    事  實
一、甲○○為中醫師，固定於每周日在位於高雄市○○區○○路
    581 號3 樓之「順生中醫診所」執行中醫師業務，而丙○○
    與甲○○、丁○○夫妻間有債務糾紛，於民國96年3 月25日
    上午9 時10分許，雙方在高雄市○○區○○路581 號1 樓路
    旁，因債務問題發生爭執，互有拉扯，甲○○、丁○○竟基
    於傷害他人身體之犯意聯絡，共同徒手毆打丙○○，並將丙○○壓制在地上，致丙○○受有後枕部頭皮挫傷、右肩、右
    手肘、右大拇指挫傷等傷害，嗣因旁人呼喊「警察來了」，
    甲○○、丁○○才未繼續毆打丙○○，甲○○並返回3 樓之
    「順生中醫診所」，丙○○則基於傷害人身體之犯意，徒手
    追打丁○○下巴並用腳踹其腹部，致丁○○則受有下巴擦傷
    、上腹鈍傷等傷害。
二、案經丙○○、丁○○訴由高雄市政府警察局三民第二分局報
    告臺灣高雄地方法院檢察署檢察官偵查起訴。
    理  由
壹、程序事項
    按被告以外之人於審判外之陳述，雖不符刑事訴訟法第159
    之1 至第159 條之4 之規定，而經當事人於審判程式同意作
    為證據，法院審酌該言詞陳述或書面陳述作成時之情況，認
    為適當者，亦得為證據。當事人、代理人或辯護人於法院調
    查證據時，知有第159 條第1 項不得為證據之情形，而未於
    言詞辯論終結前聲明異議者，視為有前項之同意。刑事訴訟
    法第159 之5 定有明文。查檢察官、被告均對於本判決所引
    用之傳聞證據，未於言詞辯論終結前爭執其證據能力，猶未
    對之釋明有何顯不可信之情況（證人即被告丙○○、丁○○
    於本院審理中均未表示曾受不法取供之情形，且被告丙○○
    於本院審理中亦僅辯稱證人即被告丁○○指述遭被告丙○○
    毆打成傷之部分所述不實，另被告甲○○、丁○○於本院審
    理中復亦僅辯稱證人即被告丙○○指述遭被告甲○○、丁○○毆打成傷之部分所述不實，亦即被告3 人均僅相互爭執證
    人即被告丙○○、丁○○上開部分證詞之證明力而已，而未
    對其證述係出於任意性有所爭執，亦即未對前述證人即被告
    丙○○、丁○○之證詞釋明有何顯不可信之情況），且本院
    審酌其等之內容，均非不法取得或有違法取供之情事，亦均
    適宜為本案證據，依前開說明，認均應有證據能力。
貳、實體事項
一、訊據被告丙○○、甲○○、丁○○均矢口否認有何公訴人上
    開所指之傷害犯行，被告丙○○辯稱：伊僅有與甲○○、丁○○發生拉扯，沒有毆打丁○○，丁○○的傷應該是拉扯過
    程，自己撞到的云云；被告甲○○辯稱：伊當時在上址3 樓
    「順生中醫診所」看診，並未在場云云；被告丁○○則辯稱
    ：伊未毆打丙○○云云。惟查：
（一）就被告甲○○、丁○○共同毆打告訴人即被告丙○○之犯
      行部分：
   1、前揭被告甲○○、丁○○共同毆打丙○○成傷之事實經過
      ，業據告訴人即被告丙○○於警偵訊指證甚詳，核與證人
      即己○○○於偵查中及本院審理時證述：96年3 月25日當
      天丙○○要去向甲○○、丁○○催討債務，之前也曾經陪
      同丙○○去甲○○的診所要過債務，這次丙○○因為怕發
      生糾紛，所以找伊陪他去催討債務，伊站在甲○○診所對
      面的騎樓，丙○○與甲○○、丁○○站在診所樓下路旁討
      論債務問題，吵得很大聲，沒多久警察就來了，警察問他
      們為何吵架，被告3 人就向警察表示他們是在討論債務問
      題，沒有吵架，之後警察就走了，警察走了以後，伊想說
      警察走了，就近去隔壁超商買飲料，出來後看到甲○○、
      丁○○兩人將丙○○壓在地上打，後來有人說「警察來了
      」，他們才分開，沒有再打，丙○○就受傷了，說要去醫
      院就診等語相符（見本院98年度易字第928 號卷第39頁反
      面至第40頁），復有高雄市立民生醫院診斷證明書1 紙在
      卷可憑（見警卷第13頁）。參酌丙○○前往被告甲○○診
      所之目的係為向被告甲○○、丁○○討債，而雙方前已多
      次因債務問題發生糾紛，依丙○○當時已屆70歲之齡，有
      其年籍資料在卷可稽，必會找人陪同前往以壯聲勢兼維護
      自身安全，故證人己○○○陪同丙○○前往討債，即與常
      情相符，被告甲○○、丁○○否認己○○○在場云云，尚
      難採信。另上開高雄市立民生醫院診斷證明書記載：丙○○於96年3 月25日受有後枕部頭皮挫傷、右肩、右手肘、
      右大拇指挫傷等傷害急診入院接受治療，並於當日出院等
      語，有開診斷證明書在卷供核（見警卷第13頁），顯見丙○○確係於96年3 月25日受有上揭傷勢，被告甲○○、丁○○辯稱丙○○當天未受有診斷證明書所記載之傷勢云云
      ，委無足採。從而，證人即告訴人丙○○上開不利於被告
      甲○○、丁○○之證述內容，應與事實相符，而可採信。
   2、又被告甲○○固辯稱：發生爭執當時，僅丁○○在場，伊
      則在3 樓看診未在場云云，並提出順生醫院診所證明書，
      並聲請傳喚證人戊○○作證。雖順生醫院證明書記載：本
      診所醫師甲○○於96年3 月25日上午9 點前上班至下午5
      時下班，期間均未離開診所云云（見97年度偵字第24755
      號卷第15頁）；證人戊○○於本院審理時亦證述：伊當天
      於上午8 點50幾分抵達3 樓診所上班時，就看到甲○○在
      看診，甲○○都在樓上，直到下午5 點才下班，期間均未
      離開云云（見本院98年度易字第928 號卷第41頁）。然查
      ，被告丙○○與被告甲○○、丁○○有債務糾紛，雙方時
      有爭執，被告甲○○於96年3 月25日當天見丙○○前來討
      債，理當預見雙方隨時可能起口角甚至發生肢體衝突，則
      被告甲○○身為被告丁○○之丈夫，豈會獨留被告丁○○
      一女子單獨面對丙○○？被告甲○○此部分所辯，即與常
      情有違。次查，被告甲○○在設於高雄市○○區○○路
      581 號3 樓之順生中醫診所，從事中醫師業務乙節，業據
      被告甲○○自承在卷（見本院97年度審簡字第7090號卷第
      17頁），復有臺北市衛生局96年2 月9 日北市衛醫護字第
      09631161600 號暨附北市政府衛生局醫事人員前往其他醫
      療機構執行醫療業務線上報備申請書在卷可稽（見97年度
      偵字第24755 號卷第17～18頁）。又被告甲○○於96年3
      月25日上午8 時42分見丙○○在診所樓下欲向其催討債務
      ，即持手機門號0000000000號撥打110 ，向高雄市政府警
      察局指揮中心報案，之後員警乙○○到場時，被告丙○○
      、甲○○、丁○○均在場等事實，業據被告甲○○供承在
      卷（見本院97年度審簡字第7090號卷第57頁），核與證人
      即在場處理員警乙○○證述相符（見97年度偵字第24755
      號卷第32頁），復有高雄市政府警察局指揮中心受理110
      報案編號Ｚ00000000000000 號紀錄單在卷可稽（見本院97
      年度審簡字第7090號卷第45頁）。且到場處理員警乙○○
      係於當天上午9 時7 分處理完成並回報指揮中心等情，有
      上開高雄市政府警察局指揮中心受理110 報案紀錄單附卷
      供核，顯見被告甲○○當天上午9 時7 分許，猶在案發現
      場，而未在3 樓診所看診之事實，應堪認定，故上揭證明
      書記載及證人戊○○證述：甲○○當天上午9 點「前」進
      去診所看診至下午5 時下班期間，均未離開診所云云，即
      與事實不符，不足採信。
   3、是被告甲○○、丁○○共同徒手毆打丙○○致其受有後枕
      部頭皮挫傷、右肩、右手肘、右大拇指挫傷等傷害之犯行
      ，當屬事證明確而堪認定。
（二）就被告丙○○毆打告訴人即被告丁○○之犯行部分：
   1、前揭被告丙○○毆打被告丁○○成傷之事實經過，業據告
      訴人即被告丁○○於警偵訊指述甚詳，復有高雄醫學大學
      附設中和紀念醫院診斷證明書1 紙在卷可稽（見警卷第12
      頁），應堪認定。
   2、被告丙○○固辯稱丁○○所受之下巴擦傷、上腹鈍傷等傷
      勢，應係拉扯過程丁○○自己造成的云云。然查，丁○○
      於96年3 月25日9 時42分因受有下巴擦傷、上腹鈍傷等傷
      勢至高雄醫學大學附設中和紀念醫院急診就醫等情，有高
      雄醫學大學附設中和紀念醫院診斷證明書1 紙可資證明，
      依其就醫時間與案發時間相近，且受傷的部位為下巴及上
      腹部等處，均非拉扯過程所會接觸的部位，足見上揭傷勢
      確係遭被告丙○○毆打所致，被告丙○○此部分所辯，應
      屬事後推諉卸責之詞，不足為採。
   3、綜上，被告丙○○徒手毆打丁○○，致丁○○受有下巴擦
      傷、上腹鈍傷等傷害之犯行，事證明確，應依法論科。
二、核被告丙○○、甲○○、丁○○所為，係各犯刑法第277 條
    第1 項之傷害罪。被告甲○○、丁○○就上開犯行，有犯意
    聯絡及行為分擔，均應論以共同正犯。爰審酌被告3 人因債
    務問題，屢有爭執，竟猶不知相互克制復為本件犯行，且犯
    後均飾詞卸責，毫無悔意，惟念被告3 人均係徒手為之，並
    斟酌被害人丙○○、丁○○所受之傷勢等一切情狀，分別量
    處如主文所示之刑，並諭知易科罰金之折算標準。末查本件
    被告3 人犯罪時間均在96年4 月24日以前，合於中華民國九
    十六年罪犯減刑條例所規定之減刑條件，應依該條例第2 條
    第1 項第3 款規定，減輕其宣告刑二分之一，併諭知易科罰
    金之折算標準，以示懲儆。
據上論斷，應依刑事訴訟法第299 條第1 項前段，刑法第28條、
第277 條第1 項、第41條第1 項前段，刑法施行法第1 條之1 ，
中華民國九十六年罪犯減刑條例第2 條第1 項第3 款、第7 條，
判決如主文。
本案經檢察官鄧藤墩到庭執行職務。
中    華    民    國    98    年    11    月    20    日
                  刑事第七庭法  官  洪培睿
以上正本證明與原本無異。
如不服本判決應於收受送達後10日內向本院提出上訴書狀，並應
敘述具體理由；如未敘述上訴理由者，應於上訴期間屆滿後20日
內向本院補提理由書（均須按他造當事人之人數附繕本）「切勿
逕送上級法院」。
中    華    民    國    98    年    11    月    20    日
                            書記官  秦富潔
附錄本案論罪科刑法條全文：
刑法第277條
傷害人之身體或健康者，處3年以下有期徒刑、拘役或1千元以下
罰金。
犯前項之罪因而致人於死者，處無期徒刑或7年以上有期徒刑；
致重傷者，處3年以上10年以下有期徒刑。


司法院資訊處製作；財團法人民間司法改革基金會備份。
